【裁判字號】    98,交易,103
【裁判日期】    981223
【裁判案由】    過失致死
【裁判全文】
臺灣桃園地方法院刑事判決             98年度交易字第103號
公  訴  人  臺灣桃園地方法院檢察署檢察官
被      告  甲○○
選任辯護人  魏雯祈律師
            呂理胡律師
            唐永洪律師
上列被告因過失致死案件，經檢察官提起公訴（97年度偵字第11
446號），本院判決如下︰
    主  文
甲○○因過失致人於死，處有期徒刑陸月，如易科罰金以新台幣
壹仟元折算壹日，緩刑參年。
    事  實
一、甲○○於民國97年4月2日上午9時45分許，駕駛車號6139-FR
    號自用小客車，沿桃園縣中壢市○○○路○段快車道由北往
    南方向行駛，行經桃園縣中壢市○○○路○段與站前西路交
    岔路口欲直行通過該路口時，本應注意車前狀況，並隨時採
    取必要之安全措施，而依當時天候雨，有日間自然光線，路
    面濕潤無缺陷，道路無障礙物，視距良好，並無不能注意之
    情事，竟疏未注意，行經前開行車管制號誌交岔路口，未能
    充分注意對向左轉車輛動態。適呂建文駕駛車號0952-PM號
    自用小客貨車，沿領航南路2段由南往北方向行駛，行經該
    交岔路口欲左轉進入站前西路時，亦疏未注意汽車行駛至交
    岔路口，轉彎車應讓直行車先行，即貿然左轉，甲○○見狀
    僅先鳴按喇叭及閃大燈，而未立即採取有效之煞車及避撞措
    施，致其後雖向右閃避仍已不及防止，甲○○所駕駛之自用
    小客車車頭撞及呂建文駕駛之自用小客貨車右側車身右前門
    及右後門處，呂建文之自用小客貨車在站前西路停止線及斑
    馬線之間之路口轉彎處遭撞擊後，車身向右傾倒，由該處之
    路面向甲○○車輛行向之右前方滑行撞及領航南路2 段人行
    道之路燈桿始停止。呂建文因受撞擊受有顱內出血併氣血胸
    、頭胸部鈍挫傷之傷害，雖經送醫急救仍於97年4 月7 日凌
    晨0 時57分許不治死亡。
二、案經呂建文之妻丙○○告訴並經桃園縣警察局中壢分局報請
    臺灣桃園地方法院檢察署檢察官相驗後，偵查起訴。
    理  由
一、訊據被告甲○○固不否認有於上開時、地發生上開死亡車禍
    ，然矢口否認有何過失傷害犯行，其委由辯護人魏雯祈律師
    辯稱：依據交通部公路總局第一區養護工程處中壢工務段的
    公函可看出該處速限應為每小時七十公里，所以被告沒有超
    速的事實，另由被告警詢筆錄可看出被告沒有疏於注意車前
    狀況，而且有採取必要的安全措施云云，被告另委由辯護人
    呂理胡律師、唐永洪律師辯稱：從警局所附肇事路口照片，
    是四相的號誌，號誌當時有運作，四相的號誌是紅燈、綠燈
    、右轉、左轉，被告在筆錄內說他是綠燈，可見其他的行向
    是紅燈，所以被告應有充分的路權，被告在本件無過失云云
    。惟查：(一)依97年度相字第646號卷第29頁之二張照片可知
    ，案發路口之領航南路2段，號誌若顯示綠燈，則不論是被
    告之北往南之行向或被害人之南往北之行向，號誌皆為綠燈
    ，並無單單顯示直行或左轉、右轉之箭頭，此由桃園縣政府
    年月日府交工字第098011279號函及附件即可知案發上開交
    岔口之號誌管制為三色管制號誌，且僅二時相，是辯護人所
    稱被告之行向是綠燈，所以被害人之行向為紅燈，核與事實
    不符。(二)依交通部公路總局第一區養護工程處中壢工務段98
    年7 月15日一工壢字第0981001409號函顯示，台31線高橋下
    道路（即領航南路2 段）全線皆設有快慢車道實體分隔，並
    於6.95km快、慢車道端點處設有速限標誌，確切設置日期本
    段無從查證，本段巡查人員曾發現早先附掛於路燈桿上之速
    限標誌已失竊或遺失，於快慢車道端點處重新設置快車道
    70km/h及慢車道50 km/h 之速限標誌，設置日期為97年5 月
    28日等語，是於快慢車道端點處所設置快車道70km/h及慢車
    道50km/h之速限標誌之原始設置日期雖已無可考，然至少97
    年5 月28日設置之前尚另有設置，僅因遺失而於97年5 月28
    日「再度重設」，是本件案發之97年4 月2 日在領航南路2
    段應已有上開速限標誌之設置，是道路交通事故調查報告表
    不論快慢車道，一律將領航南路2 段肇事路段之速限填載為
    時速50公里，自有未符，而依道路交通事故現場圖及現場照
    片，皆顯示現場並無被告車輛之煞車痕，是被告案發時之車
    速如何、有無超速，自屬無從判斷，是台灣省桃園縣區車輛
    行車事故鑑定委員會鑑定意見書認為被告超速行駛，尚屬無
    據，然自卷附照片顯示之被害人所駕車輛所受車損、被撞後
    右前輪在第一時間即在交岔路口掉落及被害人所駕車輛倒地
    滑行至撞及人行道上路燈桿方行停止等跡象可知被告於案發
    時應有相當之車速，乃屬無可否認之事實。(三)本院於98年5
    月27日開準備庭調查時，被告陳稱其案發時係行駛領航南路
    2 段北往南方向行駛，而被害人呂建文係行駛領航南路2 段
    南往北方向行駛，在領航南路2 段與站前西路交岔路口處欲
    行左轉時，發生車禍，與其之前之警、偵訊供詞相符，本院
    詳細詢之告訴人即呂建文之妻丙○○有關被害人案發時之相
    關行程及動向，發現被害人之案發時之行向應係由中壢市○
    ○路往觀音工業區，依其推測被害人之行向應與被告上開所
    稱相符，是被害人行向應係沿領航南路2 段由南往北方向行
    駛，行經肇事之交岔路口欲左轉進入站前西路，而此亦與97
    年度相字第646 號卷第29、78頁下方照片顯示，領航南路2
    段由南往北方向左轉站前西路（即案發時被害人之行向）在
    路口斑馬線與站前西路停止線（站前西路由西往東之車道）
    及被害人車輛最終所停之人行道之間有一大範圍之油漬、散
    落物，其中有一輪胎係被害人車輛之右前輪等跡象相符，反
    而被害人若係直行站前西路由東往西方向直行經過案發交岔
    路口發生車禍，上開散落物應散落在較靠近站前西路停止線
    附近往西之車道，尤可知本院上開認定之被害人行向確與真
    實相符。(四)被告於本院上開準備庭供稱其之車輛左前車身撞
    上被害人呂建文之右側車身後，被害人之車輛有右倒情形，
    其沒有注意到被害人車輛是否在右倒後有在路面滑行，其只
    有看見被害人車輛有倒在97年度相字第646 號卷第78頁上方
    照片之人行道上，後來有一路過的吊車直接將被害人車輛吊
    起來等語，依證人乙○○○○98年5 月28日警詢筆錄及本院
    審理證詞，亦證稱救護人員救護被害人時，請附近施工之工
    作之吊車將被害人之車輛吊起以利救護等語，該證人證述核
    與被告於本院上開供詞相符。再者，依告訴人丙○○98年6
    月3 日向本院所呈被害人之車輛之近照顯示，被害人之車輛
    右側車身除有為被告車輛撞凹之痕跡外，另有明顯之磨擦痕
    多處，是可見被害人車輛在右側後明顯有在路面磨擦之情形
    ，又依97 年 度相字第646 號卷第78頁下方照片顯示，領航
    南路2 段由南往北方向左轉站前西路（即案發時被害人之行
    向）在路口斑馬線與站前西路停止線及被害人車輛最終所停
    之人行道之間有一大範圍之油漬、散落物，其中有一輪胎係
    被害人車輛之右前輪，而依告訴人丙○○98年6 月3 日向本
    院所呈現場照片顯示，被害人車輛最終所停之人行道上有自
    馬路向該人行道沿伸之刮地痕，可見被害人車輛右倒後，確
    有自路面滑行至人行道上之路燈桿前之情形。(五)本件被告與
    被害人之行向均係綠燈之情況下，被害人固有轉彎車應讓直
    行車先行之注意義務，然被告於交岔路口亦有注意車前狀況
    ，尤其是注意同為綠燈通行之其他車輛之義務，被告竟於警
    、偵訊時皆稱其未注意到左轉之被害人車輛，注意到時僅剩
    五公尺，可見其未履行注意車前狀況，故致其未及反應避撞
    ，至其辯稱其有踩煞車云云，然依卷內道路交通事故現場圖
    及現場照片皆顯示，案發路口之路面並無煞車痕，是被告徒
    稱有立即踩煞車云云，與事實不符。按汽車行駛時，應注意
    車前狀況，並隨時採取必要之安全措施；又汽車行駛至交岔
    路口，轉彎車應讓直行車先行，此在道路交通安全規則第94
    條第3 項、第102 條第1 項第7 款分別定有明文，被告、被
    害人依當時之主、客觀情狀又無不能注意之情事，竟疏未注
    意及此而釀禍，其二人對於本件車禍之肇生均有過失至屬灼
    然。被害人呂建文確因本件車禍死亡，亦經臺灣桃園地方法
    院檢察署檢察官督同檢驗員到場相驗屬實，製有勘驗筆錄、
    驗斷書、相驗屍體證明書各一份，並有相驗照片附卷足憑，
    是被告之過失行為與被害人之死亡間具有相當因果關係，亦
    足堪認定，從而被告應負過失致死罪責。台灣省桃園縣區車
    輛行車事故鑑定委員會鑑定意見書認為被害人駕駛自小客貨
    車行經行車管制號誌正常運作之交岔路口，左轉彎車未讓對
    向直行車先行為肇事主因，被告駕駛自小客車行經行車管制
    號誌正常運作之交岔路口，未注意車前狀況為肇事次因，與
    本院之見解相符，至其認被告有超速行駛之情形，則不為本
    院採認，已在上開說明。(六)證人即第一時間到達現場之乙○
    ○○○於本院審理證稱「我當時有看見一名男子站在車頭接
    近全毀的ＢＭＷ車子前面或後面（前面或後面我忘記了），
    當時我不知道他是否就是這輛車子的駕駛人，但是我依照常
    理判斷，我懷疑他就是這輛車子的駕駛人，所以我就上前詢
    問該男子，該男子有向我承認他是該車駕駛人，我也有問他
    ，車禍是如何發生，他說他車子要直行，對方車子要左轉。
    」、「（審判長問：現場除了被告、救護人員之外，還有無
    其他旁觀者，或是不相關的民眾圍觀？）無，只有一輛吊車
    的駕駛員，該駕駛員當時站在何處，我不清楚。」、「（
    審判長問：你到現場看到上開ＢＭＷ自小客車前面或後面站
    有一名男子，會不會認為他也有可能就是旁觀的民眾或是熱
    心處理車禍的民眾？）不會，因為當時他神色慌張，該男子
    站在該車附近，左右顧盼。」等語，審諸被告就站在其之肇
    事車輛前方或後方，而現場並無其他與救難之不相干民眾圍
    觀，警方到場確可合理懷疑被告即為肇事者，是被告於本件
    並無自首可言，並此敘明。
二、核被告所為，係犯刑法第276條第1項之過失致死罪。爰審酌
    本件車禍中被告之過失程度、被害人與有過失之程度、造成
    之人命損害、被告已與被害人家屬達成和解等一切情狀，量
    處如主文所示之刑，並諭知易科罰金之折算標準。被告前未
    曾受有期徒刑以上刑之宣告，此有台灣高等法院被告前案紀
    錄表一紙在卷可稽，其因一時過失，致罹刑典，其經此次罪
    刑宣告之教訓，當知所警惕，信無再犯之虞，且被告除強制
    險外已依和解書內容賠付新台幣（下同）2,350,000 元，有
    匯款單可據亦經告訴人到庭證明在案，其確有和解誠意，本
    院認其刑以暫不執行為適當，爰併予宣告緩刑三年，以啟自
    新。
據上論斷，應依刑事訴訟法第299條第1項前段，刑法第276條第1
項、第41條第1 項前段、第74條第1 項第1 款，刑法施行法第1
條之1 第1 項、第2 項前段，判決如主文。
本案經檢察官蔡奇曉到庭執行職務
中    華    民    國    98    年    12    月    23    日
                    交通法庭    法  官  曾雨明
以上正本證明與原本無異。
如不服本判決應於收受判決後10日內向本院提出上訴書狀，並應
敘述具體理由。其未敘述上訴理由者，應於上訴期間屆滿後20日
內向本院補提理由書(均須按他造當事人之人數附繕本)「切勿逕
送上級法院」。
                                書記官  蘇  萱
中    華    民    國    98    年    12    月    23    日
附錄法條：中華民國刑法第276條
因過失致人於死者，處 2 年以下有期徒刑、拘役或 2 千元以下
罰金。
從事業務之人，因業務上之過失犯前項之罪者，處 5 年以下有
期徒刑或拘役，得併科 3 千元以下罰金。

司法院資訊處製作；財團法人民間司法改革基金會備份。
